臺灣高等法院臺南分院刑事判決
上　訴　人　臺灣嘉義地方法院檢察署檢察官
被　　　告　甲○○
指定辯護人　本院公設辯護人　乙　○　○
上列上訴人因被告傷害案件，不服臺灣嘉義地方法院92年度易字
第292號中華民國93年3月31日第一審判決（起訴案號：臺灣嘉義
地方法院檢察署92年度偵字第4015號），提起上訴，本院判決如
下：
　　主　　　文
原判決撤銷。
甲○○傷害人之身體，累犯，處有期徒刑肆月，如易科罰金，以
參佰元折算壹日。並應於刑之執行完畢或赦免後，令入相當處所
，施以監護貳年。
    事 　　 實
一、甲○○係精神耗弱之人，其曾因殺人未遂、竊盜案件，經臺
    灣嘉義地方法院於民國（下同）八十六年八月二十八日，以
    八十六年度訴字第二五八號，判處應執行有期徒刑二年八月
    ，又因殺人未遂案件，經臺灣嘉義地方法院於八十七年一月
    十三日，以八十六年度訴字第八五八號，判處有期徒刑三年
    ，再經臺灣嘉義地方法院以八十七年度聲字第四五七號判處
    應執行有期徒刑五年六月確定，執行至八十九年四月二十九
    日假釋付保護管束，並於九十一年八月十五日期滿未經撤銷
    ，以已執行完畢論，仍不知悔改，復於九十二年五月十二日
    上午七時許，在嘉義市○區○○○路三十三巷三十二號嘉興
    宮前，因不滿在該處拜拜之丙○唸唸有詞，自覺受到干擾，
    竟基於傷害人身體之犯意，以腳踹丙○倒地後，接連以腳踹
    丙○頭部多次，造成丙○受有頭部外傷、併硬腦膜下出血等
    傷害。嗣丙○之妻丁○○○在家中，經某不詳姓名人士前來
    報訊後，偕同鄰人許有自趕往嘉興宮現場而知上情。
二、案經丙○及丙○之配偶丁○○○訴由嘉義市警察局第一分局
    報請臺灣嘉義地方法院檢察署檢察官偵查起訴。
    理 　　 由
一、被告甲○○經合法傳喚雖未到庭，惟其於原審矢口否認右揭
    傷害犯行，辯稱：告訴人丙○是遭附近一位名叫鄭文俊的男
    子毆打，當時我雖在嘉興宮，但不是我打的，我是遭陷害云
    云。經查：
  (一)按認定犯罪事實，非不得以情況證據為之，而採用情況證據
    認定犯罪事實，只須該情況與待證事實有必然結合之關係，
    本諸論理及經驗法則即得為之，此亦非法所不許（最高法院
    九十年度台上字第一九六九號判決要旨參照）。被告前揭犯
    罪事實，業據告訴人丙○於偵審時指訴歷歷（見偵卷第二十
    一頁、第二十二頁，原審卷第二十七頁），並有診斷證明書
    一紙及現場照片五張附卷可佐（見警卷第九頁第十二頁），
    尚非虛妄，而告訴人即案發後趕至現場之丙○配偶丁○○○
    於偵查中證稱：當時是我們附近不詳姓名的婦人跑來說，我
    先生丙○遭被告打倒在地，我就趕緊找鄰居許有自同去，到
    達後，我問丙○為何躺在地上，丙○說是被告打人等語（偵
    卷第十二頁背面、第十三頁），證人即案發後陪同丁○○○
    趕至現場之許有自於偵查中亦證稱：我與丁○○○到達現場
    時，看到丙○倒在地上，丙○說被告打人等語明確（見偵卷
    第二十一頁及背面），徵諸並無證據顯示丙○與被告有何仇
    怨，丙○應無攀誣被告之因，且丙○在無心理準備情形下，
    突遭被告毆擊倒地，嗣見親友趕到時，立即指稱係遭被告踢
    傷，當屬臨場自然真實之反應，衡情應無構陷被告之機會及
    可能，且被告係丙○住處附近之鄰居，知悉彼此約已二十餘
    年，業據被告及丙○於審理中陳明在卷（見原審卷第二十七
    頁、第一百零四頁、第一百零五頁），丙○應無誤認被告之
    虞；是被告前揭傷害犯行，應值採認。
  (二)其次，被告於警偵訊時均未供稱毆打丙○者之姓名，有被告
    歷次之警偵訊筆錄在卷可佐，嗣至原審審理中始辯稱丙○是
    遭鄭文俊毆打，則該等所辯是否可採，已非無疑；而被告所
    舉之證人即被告女友許芳綺於偵查中證稱：我看到有一個瘦
    瘦的人踢老先生的頭，踢三、四下云云（見偵字卷第十四頁
    背面），又與被告於審理中所述：我看到鄭文俊用右手一直
    打丙○的頭臉，打好幾下云云（見原審卷第一百頁），互不
    相符，顯難採信；且證人許芳綺於偵查中及被告於審理中所
    稱：我們怕惹禍，都沒有過去看丙○，我們繼續拜拜，拜完
    就走云云（見偵字卷第十四頁背面，原審卷第一零六頁），
    亦與證人許有自及告訴人丁○○○所述：當時被告聽到丙○
    指稱是被告打人，被告又衝向丙○，想繼續打丙○，經許有
    自勸阻始未動手之情不合（偵卷第十二頁背面、第十三頁、
    第二十一頁），是認證人許芳綺所言及被告所辯顯係卸責迴
    護之詞，不足採信。
  (三)綜上所述，堪信被告確有前開傷害犯行，而其於原審所辯，
    復無足採。本件事證明確，堪予認定。
二、核被告甲○○所為，係犯刑法第二百七十七條第一項之傷害
    罪。又被告曾因殺人未遂、竊盜案件，經臺灣嘉義地方法院
    以八十六年度訴字第二五八號，判處應執行有期徒刑二年八
    月，又因殺人未遂案件，經臺灣嘉義地方法院以八十六年度
    訴字第八五八號，判處有期徒刑三年，再經臺灣嘉義地方法
    院以八十七年度聲字第四五七號判處應執行有期徒刑五年六
    月確定，執行至於八十九年四月二十九日假釋付保護管束，
    並於九十一年八月十五日期滿未經撤銷，以已執行完畢論等
    情，有臺灣嘉義地方法院檢察署刑案資料查註紀錄表在卷可
    參，其於刑之執行完畢後五年內再犯本件有期徒刑以上之罪
    ，為累犯，應依刑法第四十七條之規定，加重其刑。另被告
    犯有器質性精神病及器質性人格違常多年，且有易怒、誇大
    、暴力行為、癲癇控制不佳、幻聽及妄想等症狀，事發當時
    不排除有類似精神症狀影響或癲間發作之可能等情，有行政
    院國軍退除役官兵輔導委員會玉里榮民醫院精神狀況鑑定書
    一份附卷可稽（見原審卷第五十七頁），爰為有利於告之認
    定，認定被告觸犯本件罪行時係精神耗弱之人，並依刑法第
    十九條第二項減輕其刑；被告所犯之上開刑有加重及減輕，
    爰先加後減之。
三、原審予以論罪科刑，並量處有期徒刑四月，固非無見。惟查
    ：被告係有精神耗弱之人，其情狀顯有再危害他人之虞，應
    於刑之執行完畢或赦免後，令入相當處所，施以監護，惟原
    審就此情狀未予審酌，即有未洽。檢察官依告訴人之請求上
    訴，指摘原判決量刑過輕不當，雖無理由，惟原判決既有可
    議，自應由本院將原判決撤銷改判。審酌被告素行、智識程
　　度、無故毆傷他人、手段、告訴人丙○受傷之程度及被告犯
  　罪後否認之態度等一切情狀，量處有期徒刑四月，並諭知易
    科罰金之折算標準。
四、又被告曾因甲○○曾患器質性精神病、器質性情緒障礙等疾
    病在玉里榮民醫院治療，並有玉里榮民醫院診斷書附卷足憑
    ，因而本院認被告係屬精神耗弱之人，再觀其前科素行，其
    情狀顯有再危害他人之虞，因而依刑法第87條第2項之規定
    ，本院認被告應於本件刑之執行完畢或赦免後，令入相當處
    所，施以監護二年。
五、又被告甲○○前雖曾患器質性精神病、器質性情緒障礙等疾
    病，不能到庭，曾經本院於93年11月10日裁定應於其能到庭
    以前停止審判，茲因被告甲○○目前身體及精神狀況尚穩定
    ，已適合出庭，有玉里榮民醫院94年4月14日玉醫醫字第094
    0003538號函本院卷足稽，再參酌被告於原審實體審理前，
　　即能瞭解原審訊問之事項，且於原審審理過程中，均能直接
  　而詳細答覆原審之問題，亦經原審輔以指定公設辯護人為被
    告辯護，因之玉里榮民醫院既函本院謂被告已適合出庭之狀
    態，經本院裁定開始審理，惟被告經合法傳喚無正當理由未
    到庭，經本院再指定公設辯護人為被告辯護，爰不待其陳述
    由本院指定之辯護人為其辯護後逕行判決，附此明。
據上論結，應依刑事訴訟法第369條第一項前段、第364條、第29
9條第一項前段、第371條，刑法第277條第1項、第19條第2項、
第41條第1項前段、第87條第2項、第47條，罰金罰鍰提高標準條
例第1條前段、第2條，判決如主文。
本案經檢察官李傳來到庭執行職務。
中　　華　　　　民　　　　國　　94　　年　6　月　8　 日
                  刑事第五庭　  審判長法　官  顏基典
                                      法　官  戴勝利
                                      法　官  沈揚仁
以上正本證明與原本無異。
不得上訴。
　　　　　　　　　　　　　　　　　　　書記官  呂嘉文
中　　華　　民　　國　　94　　年　　6 　　月　　8 　　日
【附錄】本判決論罪科刑法條：
刑法第277條第1項：
傷害人之身體或健康者，處三年以下有期徒刑、拘役或一千元以
下罰金。
刑法第87條：(監護處分)
因心神喪失而不罰者，得令入相當處所，施以監護。
因精神耗弱或瘖啞而減輕其刑者，得於刑之執行完畢或赦免後，
令入相當處所，施以監護。
前二項處分期間為三年以下。
